臺灣高等法院刑事判決　　　　　　　　94年度上訴字第1164號
上　訴　人　臺灣板橋地方法院檢察署檢察官
上　訴　人
即　被　告　甲○○（原名高鈺棋）
上列上訴人因被告違反槍砲彈藥刀械管制條例案件，不服臺灣板
橋地方法院93年度訴字第2135號，中華民國94年 2月23日第一審
判決（起訴案號：臺灣板橋地方法院檢察署93年度核退偵字第60
0號），提起上訴，本院判決如下：
    主  文
上訴駁回。
    事  實
一、甲○○曾因違反槍砲彈藥刀械管制條例案件，於民國（下同
    ）八十八年四月十九日經臺灣士林地方法院判決處有期徒刑
    六月確定，並於八十八年十一月十日易科罰金執行完畢，猶
    不知悔改，明知未經許可不得持有具有殺傷力可發射子彈之
    改造玩具手槍、子彈，竟於九十三年一月間某日，在位於臺
    北縣中和市之不詳處所，自真實姓名年籍不詳綽號「阿義」
    之成年男子處，收受可發射子彈具有殺傷力之仿ＦＮ廠半自
    動手槍製造之玩具手槍換裝土造金屬槍管改造而成之改造手
    槍一支（含彈匣一個，槍枝管制編號：000000000
    0號）、直徑七‧九八mm金屬彈頭土造子彈六顆及十二ＧＡ
    ＵＧＥ制式霰彈一顆，並攜至其臺北縣中和市○○路四四八
    號二樓住處，而無故持有上開槍彈。嗣於九十三年七月二十
    七日四時二十分許，在上址處經其同意搜索，而為警當場查
    獲，並扣得上開改造玩具手槍一支、土造子彈六顆及制式霰
    彈一顆。
二、案經臺北市政府警察局移送臺灣板橋地方法院檢察署檢察官
    偵查起訴。
    理  由
一、訊據被告甲○○（簡稱被告）雖對於其於上開時、地持有上
    開具有殺傷力之槍枝、子彈等情坦承不諱，惟於本院審理時
    爭執其係自行報繳槍械，並辯稱：伊覺得改造手槍很漂亮，
    向綽號「阿義」男子以三萬元購得，子彈則是「阿義」贈送
    伊，買來一個禮拜，伊就後悔，原本計畫要拿去還給「阿義
    」，後來伊因聽聞報繳槍械可以免除持有槍械刑責，乃主動
    向警察表示要報繳槍械而交出上開槍械、子彈，並非被警察
    查到等語。
二、經查：（一）、被告持有改造手槍一支（含彈匣一個）、土
    造子彈六顆及制式霰彈一顆之事實，業經警方查扣在案，扣
    案之槍彈經送內政部警政署刑事警察局鑑驗結果，認送鑑改
    造手槍一支（含彈匣一個，槍枝管制編號00000000
    00號），係由仿ＦＮ廠半自動手槍製造之玩具手槍換裝土
    造金屬槍管而成之改造手槍，機械性能良好，可擊發適用子
    彈，認具殺傷力；另送鑑子彈六顆，認均係土造子彈（具直
    徑七．九八mm之金屬彈頭），經採樣試射，可以擊發，認具
    殺傷力；送鑑霰彈一顆，認係十二ＧＡＵＧＥ制式霰彈，認
    具殺傷力，有該局九十三年八月四日刑鑑字第０九三０一五
    六一四四號槍彈鑑定書在卷可稽（參臺灣板橋地方法院檢察
    署九十三年度偵字第一二二二五號偵查卷第四六頁至第四九
    頁）；（二）、證人即執行搜索員警董家欣於原審結證稱：
    伊與同仁是接獲電話線報表示被告擁有非法槍械，就先過去
    盤查，經屋主同意後才執行搜索。伊等是在四四八號樓下等
    ，剛好被告從外面回來，就先盤查一下，盤查之後被告先同
    意伊等上去看看，伊等表明來意是去搜索槍之後，屋主同意
    搜索之後，伊等就進去搜索。槍是伊等執行搜索時在桌上明
    顯看到一包安非他命，然後就跟被告說還有什麼違禁品叫被
    告自己拿出來，之後被告就說還有一把槍在他的抽屜裡，然
    後被告就拿出來。槍裡面本身就有子彈，然後伊等在旁邊的
    衣櫃底下的一個紙袋裡面又有找到子彈。伊等本身去就是要
    查緝槍械，被告是伊等查到毒品告訴被告是要來查槍的，被
    告才從抽屜拿出來等語（參原審卷第六四頁、第六五頁）。
    另一證人即執行搜索員警陳俊維於原審亦證稱：伊等是接獲
    線報電話檢舉被告非法持有槍械，伊等凌晨到那裡埋伏，等
    被告回來，伊等表明要來搜索槍枝，被告就帶伊等上去二樓
    ，然後告訴他太太伊等的來意，他們簽同意書讓伊等進去搜
    索，進去之後，在桌上用目測就看到桌上有安非他命，然後
    伊等就跟被告表明要來查緝槍枝，如果不拿出來伊等去搜還
    是會搜到，被告才表示在抽屜裡面還有槍枝，槍拿出來之後
    ，槍裡面有子彈，然後伊等問被告還有沒有槍枝，被告說沒
    有，然後伊等搜索，在衣櫥的下方查到一個牛皮紙袋，裡面
    還有子彈等語（參原審卷第六六頁、第六七頁）。綜觀上開
    證人關於本件查獲經過之證詞，本件被告應係為警盤查搜索
    後，始拿出持有之槍枝。參諸目前資訊聯絡容易之程度，被
    告若有心自首報繳槍枝，儘可透過電話、網路等方式向警察
    機關查詢而後報繳，而非於警員查緝槍枝時，始繳出槍彈，
    被告辯稱其係自首報繳等語，尚難採信。又觀諸槍砲彈藥刀
    械管制條例第十八條第二項自首期間之內政部公告，對於實
    施期間、自首報繳受理機關、自首報繳程序等事項，均有詳
    細規定，其中對於自首免除其刑之規定為「於前述期間內自
    首，並報繳其持有之全部槍砲、彈藥、刀械者」，對於自首
    報繳程序規定「由本人或委託他人以電話自首，即時到案說
    明，繳交或起出全部槍砲、彈藥、刀械」。本件警方既已接
    獲被告持槍之線報，且被告於警查緝時因警方之查詢始繳出
    槍彈，顯與上揭自動報繳之規定不相符合。綜上所述，本件
    事證明確，被告所辯要係卸責之詞，不足採信，其犯行堪予
    認定，應依法論罪科刑。公訴人起訴書雖另指被告持有具有
    殺傷力之直俓七點九八mm金屬彈頭土造子彈一顆，認被告另
    犯有未經許可持有子彈罪嫌。惟查，該子彈一顆經送鑑驗結
    果，無法擊發，不具殺傷力，有前揭刑事警察局鑑定書在卷
    可按，公訴人所提起此部份之罪嫌顯然不能證明，惟因與上
    開論罪科刑部分具有裁判上或實質上一罪之關係，爰不另為
    無罪之諭知，附此敘明。
三、按被告行為後，槍砲彈藥刀械管制條例業於九十四年一月二
    十六日總統華總一義字第０九四０００一０一０一號令修正
    公布，同年一月二十八日生效，其中原第十一條第四項未經
    許可持有可發射子彈具有殺傷力之槍枝罪，業經刪除改列至
    第八條第四項規範，法定刑提高至三年以上十年以下有期徒
    刑，併科新臺幣七百萬元以下罰金。比較新舊法之規定，以
    舊法有利於被告，依刑法第二條第一項但書規定，應適用修
    正前槍砲彈藥刀械管制條例之規定處斷。核被告所為，係犯
    修正前槍砲彈藥刀械管制條例第十一條第四項未經許可，持
    有可發射子彈具有殺傷力之改造手槍罪，與同條例第十二條
    第四項之未經許可持有子彈罪。被告同時持有槍枝及子彈，
    係一行為觸犯上開二罪名之想像競合犯，應依刑法第五十五
    條前段之規定，從一重之未經許可持有可發射子彈具有殺傷
    力之改造手槍罪處斷。又被告曾因違反槍砲彈藥刀械管制條
    例案件，於八十八年四月十九日經臺灣士林地方法院判決處
    有期徒刑六月確定，並於八十八年十一月十日因易科罰金執
    行完畢之情，有本院被告全國前案紀錄表在卷可稽，其於有
    期徒刑執行完畢後，五年以內再犯本件有期徒刑以上之罪，
    為累犯，應依刑法第四十七條規定，加重其刑。
四、原審本於同上見解，適用修正前槍砲彈藥刀械管制條例第十
    一條第四項、第十二條第四項、刑法第二條第一項但書、第
    十一條前段、第五十五條前段、第四十七條、第四十二條第
    二項、罰金罰鍰提高標準條例第二條、現行法規所定貨幣單
    位折算新臺幣條例第二條之規定，並審酌被告未經許可持有
    上開可發射子彈具有殺傷力之改造手槍子彈，期間內政部雖
    曾公告自首報繳槍砲事宜，惟被告未能即時主動報繳該槍枝
    而繼續持有之。且當今社會槍械泛濫，對不特定大眾之生命
    、身體安全構成嚴重威脅，然其單純持有上開改造手槍並未
    持以另犯他罪，及自警詢、偵查中及法院審理時均坦承持有
    、態度良好等一切情狀，量處有期徒刑一年四月，併科罰金
    新臺幣三萬元，罰金部分，並諭知易服勞役之折算標準。並
    說明扣案上開具殺傷力改造手槍一支（含彈匣一個）、土造
    子彈五顆及制式霰彈一顆，係屬違禁物，不問屬於犯人與否
    ，均應依刑法第三十八條第一項第一款規定，予以宣告沒收
    。至扣案之具殺傷力土造子彈一顆，已於鑑驗時經實際試射
    擊發，該顆子彈所遺留之彈頭、彈殼已失子彈效用，非違禁
    物，另扣案並無殺傷力之土造子彈一顆，均不予宣告沒收。
    經核原審認事用法，均無不合，量刑亦稱允當。被告上訴意
    旨仍執陳詞，主張伊有向警察自動報繳槍械，應免除其刑責
    等語，指摘原審認事用法不當，為無理由，另公訴人上訴意
    旨，指被告經原審量處適當之刑後，仍編詞任意上訴，濫用
    司法資源，未及審酌被告濫行上訴之犯後態度，請求撤銷原
    判決，量處較原審更重之刑罰。惟查，上訴乃刑事被告訴訟
    法上之權利，本件被告上訴意旨僅係爭執其為自動報繳扣案
    之槍彈，此項爭執因有證人即承辦警員於原審結證明白，事
    證已臻明確，尚不致造成延宕訴訟情形，被告上訴既為制度
    之設計及權利之行使，尚難逕認其犯罪態度有何變更，公訴
    人之上訴，亦無理由，均應予駁回。
據上論斷，應依刑事訴訟法第368條，判決如主文。
本案經檢察官劉文水到庭執行職務。
中　　華　　民　　國　　94　　年　　6 　　月　　8 　　日
　　　　　　　　　刑事第二十三庭審判長法　官  尤豐彥
　　　　　　　　　　　　　　　　　    法　官  陳國文
　　　　　　　 　 　　　　　　　　　　法　官  鄧振球
以上正本證明與原本無異。
如不服本判決，應於收受送達後十日內向本院提出上訴書狀，其
未敘述上訴之理由者並得於提起上訴後十日內向本院補提理由書
（均須按他造當事人之人數附繕本）。
                                      書記官  洪秋帆
中　　華　　民　　國　　94　　年　　6 　　月　　14　　日
附錄：本案論罪科刑法條全文
修正前槍砲彈藥刀械管制條例第11條
未經許可，製造、販賣或運輸第四條第一項第一款所稱其他可發
射金屬或子彈具有殺傷力之各式槍砲者，處五年以上有期徒刑，
併科新臺幣一千萬元以下罰金。
未經許可，轉讓、出租或出借前項所列槍砲者，處三年以上十年
以下有期徒刑，併科新臺幣七百萬元以下罰金。
意圖供自己或他人犯罪之用，而犯前二項之罪者，處無期徒刑或
七年以上有期徒刑，併科新臺幣一千萬元以下罰金。
未經許可，持有、寄藏或意圖販賣而陳列第一項所列槍砲者，處
一年以上七年以下有期徒刑，併科新臺幣七百萬元以下罰金。
第一項至第三項之未遂犯罰之。
修正前槍砲彈藥刀械管制條例第12條
未經許可，製造、販賣或運輸子彈者，處一年以上七年以下有期
徒刑，併科新台幣五百萬元以下罰金。
未經許可，轉讓、出租或出借子彈者，處六月以上五年以下有期
徒刑，併科新台幣三百萬元以下罰金。
意圖供自己或他人犯罪之用，而犯前二項之罪者，處三年以上十
年以下有期徒刑，併科新台幣七百萬元以下罰金。
未經許可，持有、寄藏或意圖販賣而陳列子彈者，處五年以下有
期徒刑，併科新台幣三百萬元以下罰金。
第一項至第三項之未遂犯罰之。
